臺灣橋頭地方法院刑事判決
        111年度訴字第1號
公  訴  人  臺灣橋頭地方檢察署檢察官
被      告  林信益



義務辯護人  廖智偉律師
上列被告因殺人未遂案件，經檢察官提起公訴（110 年度偵字第
6959號），本院判決如下：
    主  文
林信益犯傷害罪，處有期徒刑拾月。扣案玻璃碎片壹片沒收。
    犯 罪 事 實
一、林信益因與朋友許俊傑就刺青問題發生糾紛及爭吵，竟基於
    傷害犯意，於民國110 年4 月7 日20時許，在高雄市○○區○○
    路000 巷00號屋內林信益房間門口附近，與許俊傑在衝突過
    程中，林信益左手持玻璃碎片1 片朝許俊傑右後頸部由後往
    前揮劃1 下，致使許俊傑受有頸部12公分深部撕裂傷的傷害
    。嗣因同在屋內之林信廷、林紘潁出面阻止，並叫救護車將
    許俊傑送醫院縫合治療，復經警到場處理及於同日20時25至
    30分許，在上址扣得林信益所有之玻璃碎片1 片。
二、案經許俊傑訴請高雄市政府警察局湖內分局報請臺灣橋頭地
    方檢察署檢察官偵查起訴。
    理  由
壹、證據能力部分：
    檢察官、辯護人、被告林信益於本院審理中，對於本案相關
    審判外陳述的證據資料，均表示同意作為證據（本院卷第12
    6 至127 頁，以下證據出處之全名請參閱附表），及經本院
    依法踐行調查證據程序時不爭執，且此等證據作成時並無違
    法不當之瑕疵，作為證據應屬適當，依法均得採為認定犯罪
    事實的依據。
貳、認定事實所憑之證據及理由:　　
一、本案犯罪事實，已據被告於本院審理中坦承不諱（本院卷第
    66至67、126 、160 至165 、169 頁），核與證人即告訴人
    許俊傑於警詢、偵查及審判中之指訴及證述（警卷第13至18
    頁、偵卷第27至33頁、本院卷第128 至142 頁，其中有關告
    訴人就被告是基於傷害或殺人犯意部分，另經本院詳述如後
    ）及證人林信廷於警詢及審判中之證述（警卷第19至21頁、
    本院卷第144 至154 頁)、證人林紘潁於警詢、偵查之證述
    （警卷第23至25頁、偵卷第29至33頁）均大致相符，並有玻
    璃碎片1 片扣案及扣押筆錄、扣押物品錄表各1 份（警卷第
    27至31頁）、國立成功大學醫學院附設醫院中文診斷證明書
    1 份（警卷第35頁）、現場蒐證照片及扣案物品照片各3 張
    （警卷第39至45頁）、告訴人偵查中及審判中所拍攝傷疤照
    片共4 張（偵卷第35至39頁、本院卷第177 頁)在卷可證，
    事證明確。
二、被告是基於殺人或傷害犯意之說明：
  ㈠公訴意旨雖主張:被告明知持質地堅硬甚為鋒利的玻璃碎片，
    近距離猛力刺劃他人的頸部，可能導致他人死亡，猶基於縱
    令該死亡結果發生，亦不違背其本意之不確定殺人犯意，於
    上述時、地，持玻璃碎片朝告訴人許俊傑右後頸部揮劃，致
    使告訴人受有頸部12公分撕裂傷的傷害等語，因認被告是基
    於殺人之不確定故意而為上述行為，涉犯刑法第271 條第2 
    項，第1 項之殺人未遂罪嫌。被告則否認有殺人未遂犯行，
    並辯稱：我承認告訴人的傷勢是我造成的，我只是傷害，沒
    有殺人犯意等語。辯護人亦為被告辯護略以：被告所持是玻
    璃碎片，若有意殺死告訴人，大可拿水果刀或鋒利銳器行兇
    ，參酌雙方體型，告訴人比被告重，且雙方是朋友關係，沒
    有深仇大恨，被告也希望把刺青作品完成，被告只是一時氣
    憤及有喝酒，被告沒有殺人的犯意，僅是基於傷害的犯意，
    請求變更起訴法條改判被告傷害罪等語。
　㈡按刑法上殺人罪，必須行為人在主觀上有足致戕害他人性命
    之認識，並基於殺害他人性命之意思而實施殺害行為，始足
    當之。又殺人與傷害之區別，應以有無殺意為斷，按殺人犯
    意之存否，固係隱藏於行為人內部主觀之意思，被害人傷痕
    之多寡、受傷處所是否為致命部位、傷勢輕重程度、行為人
    下手情形、使用之兇器種類、與被害人曾否相識、有無宿怨
    等情，雖不能執為區別殺人與傷害之絕對標準，然仍非不得
    盱衡審酌事發當時情況，觀其行為動機、行為人與被害人之
    衝突起因，視其下手情形、力道輕重、砍向部位，佐以其所
    執兇器、致傷結果、雙方武力優劣，暨行為後之行為等情狀
    予以綜合觀察。經查：
　⒈告訴人之指訴及證述部分：
　　告訴人許俊傑於110 年4 月8 日第二次警詢中雖稱：我要對
    被告提出殺人未遂告訴等語（警卷第18頁）。然而，告訴人
    之指訴，係以使行為人受刑事訴追為目的，是以告訴人之指
    訴為證據方法，除其指訴須無瑕疵，且應有查與事實相符之
    佐證，始得資為判決之基礎。本院觀110 年4 月7 日告訴人
    第一次警詢中所述，告訴人於 110 年4 月7 日（案發當日)
    23時53分許，在成大醫院急診室，其當時已知悉被告是拿玻
    璃碎片攻擊告訴人脖子，致告訴人右側脖子受傷，然其係向
    警方提出「傷害」告訴，並陳述：我跟被告、林信廷、林紘
    潁都是朋友，我與被告沒有糾紛，就是跟被告在刺青上談不
    攏，我要對被告提出傷害告訴等語（警卷第13至15頁）。證
    人即告訴人於審判中亦證稱：「(你是看到傷勢那麼嚴重，
    才覺得被告是殺人？)對」、「（在你沒有看到傷勢前，覺
    得只是單純傷害？)是」、「（被告當時有打算取你性命的
    主觀犯意嗎？）應該是沒有」等語（本院卷第135 、140 頁
    ）。由告訴人上述證述觀之，告訴人在最接近案發當時的親
    身觀察，認為被告是基於「傷害」犯意為之，之後雖因傷勢
    在脖子有生命威脅而認被告是基於「殺人」犯意為之，然於
    審判中亦證述被告當時應該是沒有打算取告訴人性命的主觀
    犯意。
　⒉被告使用之兇器種類與下手情形及事後態度：
　⑴經本院當庭勘驗扣案之玻璃碎片1 片，結果略以：外觀如警
    卷第43頁編號1 、2 照片，長度約5.3公分，寬度最寬處約2
    .7公分等情，業經本院調取本案扣案物即玻璃碎片1 片當庭
    勘驗無訛，有本院審判筆錄（本院卷第155 頁）及扣案物玻
    璃碎片之照片（警卷第41至45頁）附卷可證，可見本案扣案
    之玻璃碎片全長僅約5.3公分，最寬處約2.7公分，且外觀未
    能如具有刀柄之刀類般足供持刀者可充分掌握施力之握把或
    握柄，不僅攻擊範圍短，且易於傷到自己。衡諸常情，被告
    倘欲奪人生命，致告訴人於死之意念，自應選擇其他殺傷力
    較大的武器，如相較為鋒利、尖銳及殺傷力都更大之刀械，
    亦可選擇將其房間地上保力達玻璃瓶（參本院卷第161 頁被
    告供述）打碎後手握瓶口處而以尖銳處攻擊，或其他更易持
    以攻擊、殺傷力更強之武器，而非選擇使用此種攻擊範圍短
    且殺傷力相對較低之玻璃碎片，是從被告所選擇使用並持以
    攻擊告訴人之兇器種類，尚不足以證明及確信被告主觀上有
    殺人之犯意。
　⑵觀證人即告訴人於審判中關於被告下手情形之證述，被告當
    時是有喝酒的狀態，是持玻璃碎片攻擊告訴人，第一下是用
    劃的（不是刺的），由後頸部由後往前劃一下，之後沒有繼
    續攻擊脖子或頭部，第二下是要攻擊（刺)肚子，不是瞄準
    心臟，第二下沒有刺到，後來林信廷、林紘潁衝過來擋住，
    衝突過程就結束了，被告攻擊過程中沒有說什麼話，沒有說
    要教訓或殺死告訴人（本院卷第130 至139 頁）。又證人即
    被告弟弟林信廷於審判中證稱：雙方是因為刺青問題發生衝
    突，那時候許俊傑（告訴人）不知道是生氣還是怎樣，他說
    「不然你現在要怎樣」，我哥哥（被告)就比手勢，就起衝
    突了。我們要抓住許俊傑，但許俊傑就衝進去，一下子的事
    情，我們沒看到兩人在裡面如何發生衝突，我們看到在我哥
    房門外的許俊傑有傷口，看到很多血，就趕快打119 叫救護
    車。我們將雙方都拉著，被告沒有繼續攻擊許俊傑。被告沒
    有阻止我們將許俊傑送醫。被告當下應該只是不開心，應該
    不是要殺人等語（本院卷第146 至154 頁）。而被告於審判
    中則供述：我沒有選他頸部，我這樣劃下去而已，因為那時
    候我喝醉，他剛好衝進來，我剛好劃下去，剛好對到，不是
    故意從他那裡下手。因為我有酗酒的習慣，房間內都會有玻
    璃，我拿玻璃碎片，左手有受傷，我是用左手虎口握住玻璃
    碎片，會劃到告訴人頸部，是因為他剛好衝進來，我在裡面
    衝出去，而告訴人比較矮，我那天喝很多，我現在沒有印象
    有要從他肚子刺下去，整個衝突差不多幾秒等語（本院卷第
    161 至164 頁）。再者，案發當時被告身高174公分，體重
    約64、65公斤，告訴人身高約160公分，體重約68公斤，此
    經被告供述及告訴人陳述在卷（本院卷第164 至165 頁），
    被告確實比告訴人高且較瘦。此外，於案發當日20時55分經
    警對被告進行酒精測試，呼氣酒精濃度為0.67mg/l，亦有酒
    精濃度測試值單在卷可證（警卷第37頁），堪認被告所稱案
    發當時有喝酒等情，自屬可信。綜合上述事證，被告與告訴
    人因刺青問題發生糾紛及爭吵，被告因酒後及一時生氣，在
    房間內左手持玻璃碎片衝出去，而適逢告訴人衝進去被告房
    間，雙方均非靜止狀態，而屬動態移動之衝突狀態，被告於
    幾秒內之短暫衝突過程中，雖有持玻璃碎片劃傷（非猛刺）
    告訴人頸部一下，然被告之後縱有續向告訴人肚子方向刺一
    下（經告訴人阻止而未刺中告訴人），依被告所持玻璃碎片
    之長度及寬度，尚非屬瞄準致命要害之攻擊行為，亦沒有針
    對告訴人頭部、脖子或心臟等部位續予攻擊，後經林信廷、
    林紘潁衝過來將雙方擋住及拉著，被告亦停手而無鍥而不捨
    追擊告訴人，之後被告亦未阻止他人叫救護車將告訴人送醫
    ，且於整個衝突過程中，被告亦不曾說出如「我一定要殺死
    你」等欲致告訴人於死之言語。是由前述被告下手情形及行
    為後表現之行為觀之，被告是否具有殺死告訴人之故意，仍
    有疑問，本院尚無法確信被告主觀上有殺人之犯意。
　⒊被告與告訴人間之關係：
　　被告與告訴人間為朋友關係，會與被告從事一些休閒娛樂及
    去海邊釣魚，與被告交情一般，除了刺青糾紛，並無其他糾
    紛，而刺青爭執的是被告已付給告訴人1 萬元，告訴人認為
    其幫被告刺青部分已有1 萬元價位了，但被告認為告訴人幫
    被告刺的部分沒有1 萬元的價位，被告認為告訴人應該要繼
    續幫被告刺青等情，此經證人即告訴人許俊傑於審判中證述
    明確（本院卷第132 至134 頁）。而被告亦供述：我和許俊
    傑是朋友關係，僅有因為刺青沒有處理好發生糾紛。我有希
    望他繼續幫我完成等語（警卷第6 頁、本院卷第160 頁）。
    則被告與告訴人間僅有上述告訴人幫被告刺青的部分有無達
    到1 萬元價位之刺青糾紛，並無重大糾紛或怨隙，被告犯罪
    之動機應僅係因刺青問題發生糾紛而不開心，更希望告訴人
    繼續完成刺青，則被告是否可能僅因為上述刺青糾紛即萌生
    惡念，欲致告訴人於死之犯意，實屬可疑。
　⒋告訴人之傷勢
　　告訴人因被告之攻擊而受有頸部12公分深部撕裂傷的傷害，
    此有國立成功大學醫學院附設醫院中文診斷證明書1 份附卷
    可證（警卷第35頁），依此可知告訴人因遭被告持玻璃碎片
    攻擊所受傷勢呈現12公分長之撕裂傷，至於傷勢深度為幾公
    分，上述診斷證明書則僅記載是「深部撕裂傷」，並未詳細
    載明深度為幾公分。經本院詢問告訴人之傷勢深度多深，證
    人即告訴人於審判口則證稱：不知道，醫生沒有講等語（本
    院卷第136 頁）。
　⒌經本院逐一詳細檢視公訴人所舉之證據，由告訴人及證人林
    信廷、林紘潁之證述、國立成功大學醫學院附設醫院中文診
    斷證明書、扣案之玻璃碎片等證據，固堪認被告與告訴人間
    因刺青問題致有嫌隙、被告手持玻璃碎片朝告訴人右後頸部
    由後往前揮劃，致使告訴人受有頸部12公分深部撕裂傷的傷
    害，而頸部屬人體致命部分，公訴人上述主張固非全然無據
    。然而，綜上各情勾稽，告訴人在最接近案發當時的親身觀
    察，認為被告是基於「傷害」犯意為之，之後於審判中亦證
    述被告當時應該是沒有打算取告訴人性命的主觀犯意，且從
    被告使用之兇器種類、下手情形、被告與告訴人間之關係、
    告訴人之傷勢及被告事後態度等情狀綜合判斷，被告主觀上
    是否有殺人故意，尚有合理懷疑存在，依罪證有疑利歸被告
    原則，本案尚難遽認被告行為時有殺人故意，僅足認定被告
    係基於傷害之犯意而持玻璃碎片攻擊告訴人。公訴意旨認被
    告係基於殺人之不確定故意為上開犯行，尚難採信。被告所
    辯與辯護人主張被告不具有殺人主觀犯意，是基於傷害犯意
    而犯本案犯行，應為可採。
三、綜上，本案事證明確，被告傷害告訴人犯行，堪可認定，應
    依法論科。
四、論罪科刑：
  ㈠核被告所為，係犯刑法第277 條第1 項之普通傷害罪。
　㈡就具體個案而言，例如被害人以被告涉犯殺人未遂罪提出告
    訴，並經檢察官提起公訴，則就所指殺人未遂事實經審理後
    ，無論評價為殺人未遂，或重傷害，或重傷害未遂，或普通
    傷害，或普通傷害致重傷，其論罪法條與起訴事實縱有不同
    ，自屬同一犯罪事實。從而，公訴意旨雖認被告係犯刑法第
    271 條第2 項、第1 項殺人未遂罪嫌，然本案證據尚難使本
    院形成被告於行為當時確有殺人故意之確切心證，業如前述
    ，自難遽以殺人未遂之罪責相繩，惟基本社會事實同一，且
    經本院告知被告可能涉犯刑法第277 條第1 項傷害罪之罪名
    （見本院卷第126頁），無礙被告及辯護人防禦權之行使，
    爰依刑事訴訟法第300 條規定變更起訴法條。
　㈢按被告是否構成累犯及應予加重其刑等刑罰加重事實，尚非
    法院應依職權調查之範圍，自應由檢察官負主張及指出證明
    方法之實質舉證責任。檢察官所提出之相關證據資料，應經
    嚴格證明程序，即須有證據能力並經合法調查，方能採為裁
    判基礎。如此被告始能具體行使其防禦權，俾符合當事人對
    等及武器平等原則，而能落實中立審判之本旨及保障被告受
    公平審判之權利（最高法院刑事大法庭110 年度台上字第56
    60號判決同旨）。查起訴書未載被告構成累犯及應予加重，
    且檢察官就被告是否構成累犯及應予加重其刑等刑罰加重事
    實，雖提出臺灣高雄地方法院103 年度訴字第165 號判決供
    本院作為量刑證據，然並未提出其他證據予以證明，並詳細
    說明被告是否構成累犯，以及被告前案之性質（故意或過失
    )、前案徒刑執行完畢之情形(入監或易刑執行，執行成效為
    何)、再犯之原因、兩罪間之差異(是否同一罪質、重罪或輕
    罪)、犯罪之主觀惡性及其反社會性等各種情狀，以供法院
    綜合判斷裁量是否加重其刑，是本院認尚無對被告依刑法第
    47條第1 項累犯規定加重其刑之必要，附此說明。
  ㈣以行為人責任為基礎，本院審酌被告是因與告訴人間有刺青
    問題之糾紛，一時生氣及有喝酒狀態犯下本案犯行，被告持
    玻璃碎片攻擊告訴人，致使告訴人受有頸部12公分深部撕裂
    傷的傷害，不僅造成告訴人流血不止，而經送醫院急診縫合
    治療，事後亦造成告訴人須回診治療、拆線、復健、稍微會
     抽筋及使告訴人頸部留下明顯疤痕等情形（本院卷第141 
    至142 頁告訴人之證述及本院卷第177 頁照片），顯見被告
    對於告訴人之身體法益欠缺尊重，所生損害亦非輕微。再考
    量被告犯後坦承本案傷害犯行，已有知錯悔改之意，並已與
    告訴人達成調解（道歉及賠償，詳本院卷第119 頁調解筆錄
    所載）及依約分期給付賠償之犯後態度。復斟酌被告前有強
    盜、竊盜、不能安全駕駛等前科之品行，有臺灣高等法院被
    告前案紀錄表及臺灣高雄地方法院103 年度訴字第165號判
    決在卷可證，其自陳國中畢業之智識程度，未婚無子女，案
    發時於瓷器工廠工作，月收入約3 萬元，目前收入約2 萬多
    元之生活狀況，及告訴人表示:被告行為應受處罰，量刑輕
    重由法院決定，我沒有意見表達等語之量刑意見（本院卷第
    143 、170 頁）等一切情狀，量處如主文所示之刑，期許被
    告能藉由本案徒刑之執行，改變自己，並深切反省自己行為
    之後果及更加尊重他人身體法益，避免日後再犯。
五、沒收部分：
　　本案扣案之玻璃碎片1 片，為被告所有且供本案犯罪之用，
    此經被告供述在卷（本院卷第170 頁），依刑法第38條第2
    項宣告沒收。
據上論斷，依刑事訴訟法第299 條第1 項前段、第300 條，判決
如主文。
本案經檢察官陳志銘偵查起訴，檢察官廖姵涵到庭執行職務。
中　　華　　民　　國　　111 　年　　8 　　月　　1 　　日
             刑事第五庭   審判長法  官  林永村
                                法  官  徐右家
                                法　官  黃志皓
以上正本證明與原本無異。
如不服本判決應於收受判決後20日內向本院提出上訴書狀，並應
敘述具體理由。其未敘述上訴理由者，應於上訴期間屆滿後20日
內向本院補提理由書(均須按他造當事人之人數附繕本)「切勿逕
送上級法院」。
中　　華　　民　　國　　111 　年　　8 　　月　　1 　　日
                                書記官  賴朱梅
附錄本案論罪科刑法條全文：
中華民國刑法第277 條
⒈傷害人之身體或健康者，處5 年以下有期徒刑、拘役或50萬   
 元以下罰金。
⒉犯前項之罪，因而致人於死者，處無期徒刑或7 年以上有期   
 徒刑；致重傷者，處3 年以上10年以下有期徒刑。
附表：證據出處簡稱及卷宗全名對照清單
編號 卷宗全名 證據出簡稱 1 高雄市政府警察局湖內分局高市警湖分偵 字第11070762200號卷。 警卷 2 臺灣橋頭地方檢察署110年度偵字第6959號卷 偵卷 3 臺灣橋頭地方法院111 年度訴字第1 號卷 本院卷